臺灣臺北地方法院刑事判決　　　　　　　　　　　　九十二年度訴字第一五二七號
　　公　訴　人　臺灣臺北地方法院檢察署檢察官
　　被　　　告　甲○○
右列被告因偽造文書等案件，經檢察官提起公訴（九十二年度偵字第一四六九八號）
，本院判決如左：
    主      文
甲○○行使偽造私文書，足以生損害於公眾及他人，處有期徒刑壹年，如附表編號一
至九所示偽造之「謝孟矩」署押共貳拾枚、指印共參拾伍枚及變造之陳仕勇國民身分
證、謝孟矩駕駛執照上甲○○照片各壹張均沒收。
    事      實
一、甲○○因遭通緝，為避免警方盤查，明知其於民國九十一年三月及四月間，分別
    在臺北市○○○路詳細地址不詳之前租處、新生高架橋下某停車場，拾獲之陳仕
    勇國民
    己不法所有之犯意，予以侵占入己；並基於變造特種文書之概括犯意，隨即於同
    年不詳之時間，在前揭新生北路租處，連續將陳仕勇國民
    照上照片撕下並換貼其本人照片，足生損害於陳仕勇、謝孟矩及戶政機關、公路
    監理機關管理資料之正確性。嗣同年六月九日，甲○○因違反毒品危害防制條例
    案件，在臺北市中山區○○○路○段一號前為警查獲，再經其同意，搜索其位在
    臺北市○○○路○段一號十二樓之十九租處時，為警查得變造之陳仕勇國民身分
    證；甲○○為掩飾其真實身分，乃基於行使偽造特種文書及行使偽造私文書之犯
    意，使用前揭變造之謝孟矩駕駛執照冒名應訊，且在如附表編號一至九所示之文
    件上冒簽如附表所示「謝孟矩」之姓名（共二十枚）及捺指印（共三十五枚），
    並將附表編號八之台北市政府警察局少年警察隊通知（含通知本人聯、通知家屬
    聯及存查聯，共三聯，均分別簽名、捺印）上「收受人簽章」欄偽造如附表所示
    之署押及指印，表示收受該通知用意證明之私文書後，持之交回警員而行使該私
    文書，足生損害於謝孟矩及司法機關對偵辦刑事案件之正確性，經臺灣臺北地方
    法院檢察署檢察官命報告機關將筆錄中之謝孟矩指印送內政部警政署刑事警察局
    鑑定，始被查獲。
二、案經臺北市政府警察局少年警察隊報告臺灣臺北地方法院檢察署檢察官及臺灣臺
    北地方法院檢察署檢察官自動檢舉偵查起訴。
    理      由
一、右揭犯罪事實，業據被告甲○○於本院審理時坦承不諱，其冒用謝孟矩名義應訊
    一節，並與證人即製作第一次偵訊筆錄警員藍中寅於偵查中證述之情節相符，且
    有內政部警政署刑事警察局九十三年一月三十日刑鑑字第○九三○一三五二五號
    鑑驗通知書附在本院九十二年度訴字第一五二八號卷及內政部警政署刑事警察局
    九十二年五月二日刑紋字第○九二○○七三六四八號鑑驗書、偵訊（調查）筆錄
    、臺北市政府警察局少年警察隊之查獲涉嫌毒品危害防制條例案毒品初步鑑驗報
    告單、實地檢查（查訪）紀錄表、扣押筆錄、通知附在本卷可稽，被告犯行明確
    ，堪以認定。
二、被告前揭侵占陳仕勇國民
    照片，予以變造之犯行，經公訴人另以九十二年度偵字第一四六九九號起訴，現
    由本院九十二年度訴字第一五二八號審理、尚未判決確定，業經本院依調閱九十
    二年度訴字第一五二八號卷宗查明屬實，且有臺灣臺北地方法院檢察署檢察官九
    十二年度偵字第一四六九九號起訴書在卷足憑，查該部分犯行，與被告右揭侵占
    謝孟矩駕駛執照，並進而予以變造之犯行，本具有方法結果之牽連關係，為裁判
    上一罪，而被告自承因遭通緝，為避免警方盤查，始先後變造陳仕勇國民
    及謝孟矩駕駛執照，核其時間緊接、方法相同，並均觸犯構成要件相同之罪名，
    顯係基於概括犯意為之，有裁判上一罪之關係，本院自應併予審理。公訴意旨指
    稱被告就此部分犯行並無預期，且係伺機而用，應予分論併罰，尚有未洽。又按
    在附表編號八之台北市政府警察局少年警察隊通知上簽名，係用以證明收受該項
    通知單之意思表示及其收受之事實，有收據之性質，乃屬私文書之一種。被告在
    該通知之「收受人簽章」欄上偽造謝孟矩之署押，並交付警員而行使，且於偵訊
    時，偽造謝孟矩之署押及捺指印，自足以生損害於刑事偵查之正確性並使冒用名
    義人受有追訴之虞，均應先予敘明。是核被告所為，係犯刑法第三百三十七條侵
    占其他離本人所持有之物罪、第二百十六條、第二百十二條行使變造特種文書罪
    、及第二百十六條、第二百十條行使偽造私文書罪。其先後二次侵占其他離本人
    所持有之物之犯行，犯意各別、行為互殊，應予分論併罰；又先後二次變造特種
    文書之犯行，時間緊接、方法相同，並觸犯構成要件相同之罪名，顯係基於概括
    犯意為之，依連續犯規定論以一罪。惟其中變造特種文書之低度行為應為行使變
    造特種文書之高度行為所吸收；其偽造私文書之低度行為亦為行使之高度行為所
    吸收；至其偽造謝孟矩署押及指印，係利用同一機會，就同一犯罪構成事實，本
    於單一犯意接續進行，且僅實現一犯罪構成要件之單一行為，為接續犯，本應以
    包括一罪論，惟因屬偽造私文書之階段行為，亦不另論擬，公訴意旨認被告另涉
    犯刑法第二百十七條偽造署押罪，容有誤會。被告所犯二次侵占其他離本人所持
    有之物罪、行使變造特種文書罪及行使偽造私文書罪間，有方法結果之牽連關係
    ，應從一重之行使偽造私文書罪論。爰審酌被告犯罪之動機、手法、所生危害及
    犯罪後態度等一切情狀，處如主文所示之刑。被告偽造如附表所示之「謝孟矩」
    署押，依刑法第二百十九條宣告沒收；至變造之陳仕勇國民
    執照上所換貼之被告照片，為被告所有供犯罪所用之物，且除陳仕勇
    查扣在案外，謝孟矩駕駛執照亦無證據足資證明業已滅失，是該等證件上被告所
    換貼其本人之照片二張，應依刑法第三十八條第一項第二款規定併予沒收。
據上論斷，應依刑事訴訟法第二百九十九條第一項前段，刑法第三百三十七條、第二
百十六條、第二百十二條、第二百十條、第五十五條、第二百十九條、第三十八條第
一項第二款，罰金罰鍰提高標準條例第一條前段，判決如主文。
本案經檢察官陳玉萍到庭執行職務。
中　　　華　　　民　　　國　　九十三　　  年　　四　　　月　　二十一 　　日
                                臺灣臺北地方法院刑事第十六庭
                                        審判長法  官  劉  嶽  承
                                              法  官  林  麗  真
                                              法  官  王  幸  華
右正本證明與原本無異
如不服本判決應於送達後十日內向本院提出上訴狀
                                              書記官  陳  泰  寧
中　　　華　　　民　　　國　　九十三　　  年　　四　　　月　　二十一 　　日
附表：
┌──┬──────────────┬──────────────────┐
│編號│偽造署押之文件　　　　　　　│偽造數目　　　　　　　　　　　      │
├──┼──────────────┼──────────────────┤
│ 一 │台北市政府警察局少年警察隊實│「謝孟矩」署押六枚、指印十枚　　　  │
│    │地檢查（查訪）紀錄表、臨檢紀│                                    │
│    │錄表                        │                                    │
├──┼──────────────┼──────────────────┤
│ 二 │臺北市政府警察局少年警察隊扣│「謝孟矩」署押、指印各二枚　　　　　│
│    │押筆錄                      │                                    │
├──┼──────────────┼──────────────────┤
│ 三 │九十一年六月九日臺北市政府警│「謝孟矩」署押、指印各二枚　　　    │
│　　│察局少年警察隊偵訊（調查）筆│　                                  │
│　　│錄第一次　　                │　                                  │
├──┼──────────────┼──────────────────┤
│ 四 │九十一年六月九日臺北市政警察│「謝孟矩」署押二枚、指印十枚        │
│    │局少年警察隊偵訊（調查）筆錄│                                    │
│    │第二次　                    │                                    │
├──┼──────────────┼──────────────────┤
│ 五 │毒品初步鑑驗報告單二份  　　│「謝孟矩」署押、指印各二枚　　　　　│
├──┼──────────────┼──────────────────┤
│ 六 │蔡水河影像基本資料指證      │「謝孟矩」署押、指印各一枚          │
├──┼──────────────┼──────────────────┤
│ 七 │陳仕勇身分證持有人          │「謝孟矩」署押一枚 、指印五枚       │
├──┼──────────────┼──────────────────┤
│ 八 │臺北市政府警察局少年警察隊通│「謝孟矩」署押、指印各三枚　　　　　│
│　　│知（共三聯，含通知本人聯、通│　                                  │
│    │知家屬聯、存查聯），通知本人│　                                  │
│    │聯及通知家屬聯均未交付被告，│                                    │
│    │查扣在案。                  │                                    │
├──┼──────────────┼──────────────────┤
│ 九 │九十一年六月九日訊問筆錄    │「謝孟矩」署押一枚                  │                              │
└──┴──────────────┴──────────────────┘
附論罪科刑依據法條：
中華民國刑法第三百三十七條
意圖為自己或第三人不法之所有，而侵占遺失物、漂流物或其他離本人所持有之物者
，處五百元以下罰金。
中華民國刑法第二百十六條
行使第二百十條至第二百十五條之文書者，依偽造、變造文書或登載不實事項或使登
載不實事項之規定處斷。
中華民國刑法第二百十二條
偽造、變造護照、旅券、免許證、特許證及關於品行、能力服務或其他相類之證書、
介紹書，足以生損害於公眾或他人者，處一年以下有期徒刑、拘役或三百元以下罰金
。
中華民國刑法第二百十條
偽造、變造私文書，足以生損害於公眾或他人者，處五年以下有期徒刑。
中華民國刑法第二百十九條
偽造之印章、印文或署押，不問屬於犯人與否，沒收之。
